【裁判字號】    99,交上訴,124
【裁判日期】    991021
【裁判案由】    公共危險
【裁判全文】
臺灣高等法院刑事判決               99年度交上訴字第124號
上  訴  人
即  被  告  甲○○
上列上訴人即被告因公共危險案件，不服臺灣臺北地方法院99年
度交訴字第39號，中華民國99年7月28日第一審判決（起訴案號
：臺灣臺北地方法院檢察署98年度偵字第28763號），提起上訴
，本院判決如下：
    主  文
原判決撤銷。
甲○○無罪。
    理  由
一、公訴意旨略以：被告甲○○於民國98年10月5日中午12時許
    ，駕駛車牌號碼0611—KM號自用小客車，停靠於臺北市萬華
    區○○○路○段15號前，其應注意左轉彎時，應先顯示車輛
    前後之左邊方向燈光，或由駕駛人表示左臂平伸，手掌向下
    之手勢；並應注意兩車併行之間距，並隨時採取必要之安全
    措施，以避免危險之發生，竟疏未注意，未顯示左轉方向燈
    即貿然由路邊切出，進而沿臺北市萬華區○○○路○段由南
    往北方向行駛，由乙○○所騎乘車牌號碼為339—DAZ號重型
    機車，趕緊向左偏閃並緊急煞車，嗣另一同向行駛由姜宏穎
    所騎乘車牌號碼6HK—173號重型機車閃避不及，從後撞上，
    致使乙○○受有背部、雙足多處瘀挫傷之傷害（姜宏穎涉及
    過失傷害部分業據撤回告訴）。被告於肇事致人受傷後，竟
    未下車報警處理救護傷患，即逕自駛離現場，嗣經乙○○記
    下車號，始悉前情。因認被告涉犯刑法第185條之4肇事逃逸
    罪嫌云云。
二、按犯罪事實應依證據認定之，無證據不得推定其犯罪事實，
    刑事訴訟法第154條第2項定有明文。復按刑事訴訟法上所謂
    認定犯罪事實之證據，係指足以認定被告確有犯罪行為之積
    極證據而言，該項證據自須適合於被告犯罪事實之認定者，
    始得採為斷罪資料；又事實之認定，應憑證據，如未能發現
    相當證據，或證據不足以證明，自不能以推測或擬制之方法
    ，以為裁判基礎；最高法院29年上字第3105號、40年台上字
    第86號分別著有判例可資參照。
三、訊據被告就其於98年10月5日中午12時許，駕駛車牌號碼
    0611—KM號自用小客車，停靠於臺北市萬華區○○○路○段
    15號前之事實固不諱言，惟堅決否認有何刑法第185條之4肇
    事逃逸犯行，辯稱：告訴人乙○○當時行駛於外線靠內線車
    道，伊看到告訴人車過來，我停在原地不動，讓告訴人先走
    ，伊不清楚告訴人為何會緊急煞車向前滑行由外側車道滑行
    到內側車道，後面的機車撞上告訴人後，告訴人有回頭張嘴
    叫，因伊判斷他們只是擦傷，且伊不是肇事者，所以伊沒有
    報警就走了等語。
四、公訴人認被告涉有刑法第185條之4肇事逃逸罪嫌無非以告訴
    人兼證人乙○○、證人周思佳之證述、同案被告姜宏穎之供
    述、佐以道路交通事故現場圖1紙、道路交通事故調查報告
    表(一)、(二)各1份、肇事路段照片16張及新泰綜合醫院98年10
    月7日診斷證明書1紙為其主要論據。
五、然查：
（一）卷附道路交通事故現場圖1紙、道路交通事故調查報告表
      (一)、(二)各1份、肇事路段照片16張及新泰綜合醫院98年10
      月7日診斷證明書1紙，於法僅足供於上開時、地確有發生
      上開交通事故及告訴人確有因此受傷之證明。惟本案之關
      鍵厥為被告有無肇事，易言之，被告有無因違反交通行車
      之注意義務因而致告訴人受傷，即被告有無違反交通行車
      之注意義務，該注意義務之違反與告訴人之受傷有無因果
      關係，關乎此，上開卷附道路交通事故現場圖1紙、道路
      交通事故調查報告表(一)、(二)各1份、肇事路段照片16張及
      新泰綜合醫院98年10月7日診斷證明書1紙，均尚非適合之
      證明。先此敘明。
（二）告訴人於偵查中證稱：我當時騎乘機車沿環河南路一段行
      駛，我行駛於最外線車道，有一部自小客車沒有打方向燈
      ，就從路邊衝出來，我趕快向左閃，並緊急煞車，所以沒
      有與該自小客車擦撞到，我有看到自小客車的駕駛從車窗
      看到我，我有大聲請他下車，結果他沒下車就直接開車離
      開，後來有一部姜宏穎騎乘的機車煞車不及就往我這邊撞
      過來，我就受傷，及於審理時證稱：我騎機車行經環河南
      路看到一輛車子在路邊沒有打方向燈直接衝出來，我有煞
      車，可是差一點撞上去，因為我的車道是最靠外側車道，
      我看到被告的車沒有打方向燈衝出來，我不閃就會直接撞
      上去，所以我就往左邊閃，閃過時我的車子倒在接近雙黃
      線離被告前輪胎約10公分的地方，因為距離很近，所以我
      才看得到駕駛人是男生，當下透過汽車的擋風玻璃，大吼
      請駕駛人下車，但對方沒有反應就直接離開，後面那輛機
      車撞上我可能是反應不過來等語（見偵卷第48頁）；核與
      證人姜宏穎於原審審理時證稱：我在路中看到被告的車沒
      有打方向燈從路邊衝出來，乙○○的機車剛好閃過，停在
      路中間的雙黃線上，當時我尾隨乙○○的機車，我也是閃
      過，但是乙○○是急煞停在雙黃線上，她要回頭罵小貨車
      ，我煞不住就撞上乙○○的車，我跟乙○○都已經犁田倒
      在路上，事故發生時小貨車的位置是在路中間滿靠近雙黃
      線上，停斜斜的橫跨2線道，小貨車的駕駛有看到車禍的
      狀況，但是他可能覺得不是他撞倒的所以沒有下來就開走
      了。我以為閃過被告的貨車後就沒有事了，沒有想到前面
      還有乙○○的機車，乙○○的機車是被被告的車身擋住等
      語大致相符（見原審卷第第36頁、第37頁反面、第38頁反
      面）；參以證人即姜宏穎搭載之乘客周思佳於偵查中證稱
      ：當時姜宏穎用機車載我經過一個路口沒多久，我看見一
      部小客車斜停路中間，他應該是要從路肩出來，但我看到
      時，他已經斜停路中間了，姜宏穎繞過該部小客車沒多久
      看到一名女子機車停在路中間，我們煞車不及就撞上她，
      及於審理時證稱：發生車禍之前，我看到一輛廂型車橫停
      在馬路中間即分道線上，姜宏穎向左閃過那輛車之後，因
      為前面有一輛機車停在雙黃線附近，她站在她機車那邊站
      起來往後罵廂型車的人，姜宏穎來不及煞車就撞倒她等語
      明確（偵查卷第66頁、第67頁）。是足證告訴人指稱：被
      告違規未打方向燈從路邊起駛、車頭擋住其前方行進方向
      ，其緊急煞車左閃致後方姜宏穎之機車撞上受傷等情，應
      屬事實而可採信。
（三）惟據告訴人、證人姜宏穎、周思佳上引指、證訴，足見被
      告固有違規未打方向燈從路邊起駛、車頭擋住告訴人前方
      行進方向，其緊急煞車左閃，嗣告訴人緊急煞車停在雙黃
      線附近，往後罵被告，證人姜宏穎始撞及告訴人；易言之
      ，被告之上開違規行為，告訴人已經閃避，是被告之上開
      違規行為並未致告訴人受傷；另按快車道等處，不得臨時
      停車，顯有妨礙其他人、車通行處所，不得停車，道路交
      通安全規則第111條第1款、第112條第9款分別定有明文。
      依卷附道路交通事故現場圖、道路交通事故調查報告表、
      肇事路段照片所示，本件案發路段為雙向四線道，雙向由
      雙黃線隔，足見告訴人於閃避被告之車輛後所停車之處所
      ，係快車道、且顯有妨礙其他車輛通行，依法不得停車之
      處所；被告固有上開之違規行為，惟告訴人已然閃避後，
      然因此致令告訴人甚為不悅，因而將機車停於雙黃線附近
      之道路中間，往後罵被告，致令證人姜宏穎騎乘機車自後
      駛至發現告訴人於路中時，煞車不及而撞擊告訴人人車；
      本件果告訴人於閃避被告之車輛後續向前行，或將車穩妥
      停放於適法、適當之安全處所，始下車與違規之被告理論
      ，衡諸常情，告訴人人車當不致被證人姜宏穎騎乘機車撞
      擊，是本院認本件告訴人之所以被證人姜宏穎騎乘機車撞
      擊，係因告訴人對於被告貿然自路邊駛出，令其趕緊向左
      偏閃，至為不滿，而違規將機車停於雙黃線附近之道路中
      間所致；被告之上開違規行為，與告訴人嗣被證人姜宏穎
      騎乘機車撞擊而受傷之間，並不具相當因果關係；易言之
      ，被告之上開違規行為並未肇致告訴人受傷。
（四）綜上所述，被告雖有上開之交通違規行為，然其上開之交
      通違規行為，與告訴人嗣被證人姜宏穎騎乘機車撞擊而受
      傷之間，並無相當因果關係，是被告並未因駕車肇事，而
      使告訴人受傷，此與刑法第185條之4之構成要件即屬有間
      ，尚不得遽以該罪責相繩。
六、此外復查無其他積極證據足資證明被告有何刑法第185條之
    4肇事逃逸犯行，是不能證明被告犯罪，爰應為其無罪之諭
    知。
七、原審就卷存各項證據資料，未詳予勾稽，遽為被告有罪之認
    定，並予科刑，顯有未洽。被告上訴意旨，以此指摘原判決
    不當，求予撤銷改判，為有理由，應由本院將原判決撤銷。
    另為被告無罪之諭知。
據上論斷，應依刑事訴訟法第369條第1項前段、第364條、第301
條第1項前段，判決如主文。
本案經檢察官羅建勛到庭執行職務。
中    華    民    國    99    年    10    月    21    日
                  刑事第二十庭審判長法  官  楊貴雄
                                    法  官  周明鴻
                                    法  官  林銓正
以上正本證明與原本無異。
如不服本判決，應於收受送達後10日內向本院提出上訴書狀，其
未敘述上訴之理由者並得於提起上訴後10日內向本院補提理由書
（均須按他造當事人之人數附繕本）「切勿逕送上級法院」。
                                    書記官  張淨卿
中    華    民    國    99    年    10    月    26    日

司法院資訊處製作；財團法人民間司法改革基金會備份。
